【裁判字號】    98,訴,2297
【裁判日期】    980729
【裁判案由】    毒品危害防制條例
【裁判全文】
臺灣臺中地方法院刑事判決              98年度訴字第2297號
公  訴  人  臺灣臺中地方法院檢察署檢察官
被      告  甲○○
上列被告因毒品危害防制條例案件，經檢察官提起公訴（98年度
毒偵字第1816、1825號），被告於準備程序中就被訴事實為有罪
之陳述，受命法官於聽取當事人之意見後，由本院合議庭裁定改
由受命法官獨任依簡式審判程序審理，本院判決如下：
    主    文
甲○○兩次施用第一級毒品，均累犯，每次各處有期徒刑柒月，
扣案之海洛因貳包（驗餘淨重分別為壹點壹零零公克、零點壹
壹柒玖公克）均沒收銷燬之，海洛因空包裝袋貳個均沒收。又兩
次施用第二級毒品，均累犯，每次各處有期徒刑肆月。應執行有
期徒刑壹年柒月，扣案之海洛因貳包（驗餘淨重分別為壹點壹零
零公克、零點壹壹柒玖公克）均沒收銷燬之，海洛因空包裝袋
貳個均沒收。
    犯罪事實
一、甲○○於民國90年間，曾因施用毒品案件，經本院裁定送觀
    察、勒戒後，無繼續施用毒品之傾向，於90年11月14日執行
    完畢釋放。於94年間，又因施用第一級及第二級毒品罪，經
    本院94年度訴字第1655號案分別判處有期徒刑十月、五月，
    於95年間，再因轉讓第一級毒品罪，經本院95年度訴字第34
    4號案判處有期徒刑一年二月，該三罪嗣經減刑為有期徒刑
    十月、二月又十五日、七月，定應執行刑為有期徒刑一年二
    月確定，執行至97年7月8日假釋出獄，迄97年8月30日假釋
    期滿未經撤銷假釋，以已執行完畢論。猶不知悔改，復基於
    施用第一級毒品之犯意，於98年4月21日上午10時許及98年5
    月5日上午10時許，在其臺中縣太平市○○○○街66巷2號住處
    ，以將第一級毒品海洛因置於注射針筒內摻水後施打血管之
    方式，各施用海洛因一次。另基於施用第二級毒品之犯意，
    於98年4月21日上午10時許及98年5月5日上午10時許，在上
    揭住處，以將第二級毒品甲基安非他命放在玻璃球內下以火
    燒烤待產生白煙後吸用該煙霧之方式，各施用甲基安非他命
    一次。嗣於98年4月22日17時許，在臺中市○區○○路687
    號前，於警盤查但尚未發覺其施用海洛因前，主動交出其所
    有供己施用之海洛因一包（驗餘淨重1.1030公克）扣案，向
    警員自首其施用海洛因，並接受裁判，98年5月5日16時20
    分許，在臺中市○區○○路165號前，於警盤查但尚未發覺
    其施用海洛因前，主動交出其所有供己施用之海洛因一包（
    驗餘淨重0.1179公克）扣案，向警員自首其施用海洛因，並
    接受裁判。
二、案經臺中市警察局第一分局及臺中縣警察局太平分局報請臺
    灣臺中地方法院檢察署檢察官偵查起訴。
    理    由
一、上開犯罪事實業經被告甲○○於警詢、檢察官偵訊中及本院
    審理時自白不諱，且警察兩次採其尿液送鑑定結果，均呈嗎
    啡及甲基安非他命陽性反應，此有採集尿液鑑定同意書、委
    託尿液代號與真實姓名對照表、中山醫學大學附設醫院檢驗
    科藥物檢測中心所出具之尿液檢驗報告各二份附卷可稽，並
    有扣案之海洛因二包足憑，而該二包海洛因經送鑑定結果，
    亦認均為第一級毒品海洛因（驗餘淨重分別為1.1030公克、
    0.1179公克），此有行政院衛生署草屯療養院98年4月28草
    療鑑字第0980400187號、98年5月18草療鑑字第0980500100
    號鑑定書二份在卷可佐，足徵被告自白與事實相符。又被告
    於前揭兩次時間為警盤查時，均係於警察未發覺其施用海洛
    因之前，即主動交出海洛因各一包，向警察自首其施用海洛
    因，並接受裁判乙節，業經被告於警詢及本院審理時陳明在
    卷，且經查獲之警員於職務報告中記載明確，故堪認定。再
    被告於90年間，曾因施用毒品案件，經本院裁定送觀察、勒
    戒後，無繼續施用毒品之傾向，於90年11月14日執行完畢釋
    放，於94年間，又因施用第一級及第二級毒品罪，經本院94
    年度訴字第1655號案分別判處有期徒刑十月、五月乙情，有
    臺灣高等法院被告前案紀錄表在卷可證。可見被告於觀察、
    勒戒執行完畢釋放後，五年內再犯毒品危害防制條例第10條
    之罪。而被告前揭觀察、勒戒執行完畢後迄本件行為時，雖
    已經滿五年，惟毒品危害防制條例於92年7月9日修正公布，
    自93年1月9日施行，其中第20條、第23條將施用毒品之刑事
    處遇程序，區分為「初犯」及「五年內再犯」、「五年後再
    犯」，依其立法理由之說明：「初犯」，經觀察、勒戒或強
    制戒治後，應為不起訴處分或不付審理之裁定，經觀察、勒
    戒或強制戒治執行完畢釋放後，「五年內再犯」者，因其再
    犯率甚高，原實施之觀察、勒戒及強制戒治既已無法收其實
    效，爰依法追訴或裁定交付審理，至於經觀察、勒戒或強制
    戒治執行完畢釋放後，「五年後再犯」者，前所實施之觀察
    、勒戒或強制戒治已足以遮斷其施用毒品之毒癮，為期自新
    及協助其斷除毒癮，仍適用「初犯」規定，先經觀察、勒戒
    或強制戒治之程序，從而依修正後之規定，僅限於「初犯」
    及「五年後再犯」二種情形，始應先經觀察、勒戒或強制戒
    治程序，倘被告於五年內已再犯，經依法追訴處罰，縱其第
    三次（或第三次以上）再度施用毒品之時間，在初犯經觀察
    、勒戒或強制戒治執行完畢釋放五年以後，已不合於「五年
    後再犯」之規定，且因已於「五年內再犯」，顯見其再犯率
    甚高，原實施觀察、勒戒或強制戒治，已無法收其實效，即
    應依該條例第10條處罰（參最高法院95年5月9日95年第七次
    及97年9月9日97年第五次刑事庭會議決議）。本件事證已臻
    明確，被告犯行應堪認定。
二、核被告所為，係犯毒品危害防制條例第10條第1項之施用第
    一級毒品罪、同條第2項之施用第二級毒品罪。其因施用海
    洛因、甲基安非他命而持有第一級毒品及第二級毒品之行為
    ，各為施用第一級、第二級毒品行為所吸收，均不另論罪。
    又被告所犯四罪，係犯意各別、行為互異，應予分論併罰
    。被告兩次施用海洛因之犯行，均符合刑法自首之規定，
    依刑法第62條前段規定，均減輕其刑。被告於94年間，曾
    犯施用第一級及第二級毒品罪，經本院94年度訴字第1655號
    案分別判處有期徒刑十月、五月，於95年間，再因轉讓第一
    級毒品罪，經本院95年度訴字第344號案判處有期徒刑一年
    二月，該三罪嗣經減刑為有期徒刑十月、二月又十五日、七
    月，定應執行刑為有期徒刑一年二月確定，執行至97年7月8
    日假釋出獄，迄97年8月30日假釋期滿未經撤銷假釋，以已
    執行完畢論，此有臺灣高等法院被告前案紀錄表一份在卷可
    參，被告受徒刑之執行完畢後，五年以內故意再犯本件有期
    徒刑以上之罪，為累犯，依刑法第47條第1項規定，所犯四
    罪均應加重其刑。被告兩次施用海洛因犯行，其刑之加重
    及減輕，均先加後減之。爰審酌被告犯後坦認所為態度良好
    ，所為並未積極侵害他人權益，惟一再施用毒品悔意不堅等
    一切情狀，分別量處如主文所示之刑，並定其應執行之刑。
    扣案之海洛因二包（驗餘淨重分別為1.1030公克、0.1179公
    克），依毒品危害防制條例第18條第1項前段之規定，均應
    併予宣告沒收銷燬之，另該空包裝袋二個，業與海洛因析離
    而分別秤其重量，並無不能個別宣告沒收之情事，且均係被
    告所有供施用海洛所用之物，依刑法第38條第1項第2款之規
    定，亦均併為沒收之宣告。
據上論斷，應依刑事訴訟法第273條之1第1項、第299條第1項前
段，毒品危害防制條例第10條第1項、第2項、第23條第2項、第
18條第1項前段，刑法第11條、第47條第1項、第62條前段、第51
條第5款、第38條第1項第2款，判決如主文。
中    華    民    國    98    年    7     月    29    日
                              法  官    李秋娟
以上正本證明與原本無異。
如不服本判決應於收受送達後10日內向本院提出上訴書狀，並應
敘述具體理由；其未敘述上訴理由者，應於上訴期間屆滿後20日
內向本院補提理由書（均須按他造當事人之人數附繕本）「切勿
逕送上級法院」。
                              書記官    吳慕先
中    華    民    國    98    年    7     月    29    日
附錄論罪科刑法條
毒品危害防制條例第10條：
施用第一級毒品者，處6個月以上5年以下有期徒刑。
施用第二級毒品者，處3年以下有期徒刑。


司法院資訊處製作；財團法人民間司法改革基金會備份。
